【裁判字號】    99,監宣,80
【裁判日期】    991217
【裁判案由】    監護宣告
【裁判全文】
臺灣苗栗地方法院民事裁定              99年度監宣字第80號
聲  請  人  劉世宏
相  對  人  劉貴惠
關  係  人  劉邱香妹
上列聲請人聲請監護宣告事件，本院裁定如下：
    主    文
宣告相對人劉貴惠（民國○○年○○月○○日生，身分證統一編號：Ｚ0
00000000號）為受監護宣告之人。
選定聲請人劉世宏（民國○○年○ 月○ 日生，身分證統一編號：Ｚ0
00000000號）為相對人劉貴惠之監護人。
選定關係人劉邱香妹（民國○○年○ 月○○日生，身分證統一編號：
Ｚ000000000號）為會同開具財產清冊之人。
程序費用新台幣壹仟元由受監護宣告之人負擔。
    理    由
一、按對於因精神障礙或其他心智缺陷，致不能為意思表示或受
    意思表示，或不能辨識其意思效果者，法院得因本人、配偶
    、四親等之親屬，最近1 年有同居事實之其他親屬、檢察官
    、主管機關或社會福利機構之聲請，為監護之宣告，民法第
    14條第1 項定有明文。次按，受監護宣告之人應置監護人；
    法院為監護之宣告時，應依職權就配偶、四親等內之親屬、
    最近1 年有同居事實之其他親屬、主管機關、社會福利機構
    或其他適當之人選定1 人或數人為監護人，並同時指定會同
    開具財產清冊之人；法院選定監護人時，應依受監護宣告之
    人之最佳利益，優先考量受監護宣告之人之意見，審酌一切
    情狀，並注意下列事項：一、受監護宣告之人之身心狀態與
    生活及財產狀況。二、受監護宣告之人與其配偶、子女或其
    他共同生活之人間之情感狀況。三、監護人之職業、經歷、
    意見及其與受監護宣告之人之利害關係。四、法人為監護人
    時，其事業之種類與內容，法人及其代表人與受監護宣告之
    人之利害關係，民法第1110條、第1111條第1 項、第1111條
    之1 定有明文。
二、聲請人劉世宏主張略以：聲請人為相對人劉貴惠之兄長，因
    相對人自幼罹患重度智能障礙，雖經送醫治療，仍不見起色
    ，日常生活均仰賴他人照料，已因精神障礙或心智缺陷致不
    能為意思表示或受意思表示，或不能辨識其意思表示效果之
    程度，日常生活事務均無法自理，為此請求宣告相對人為受
    監護宣告之人，及選任聲請人劉世宏為相對人之監護人等語
    ，業據其提出與所述相符之戶籍謄本、殘障手冊等件為證。
    另本院於99年11月17日下午3 時許，至頭份為恭醫院實施鑑
    定程序，現場有為恭醫院林玉財醫師、聲請人劉世宏、關係
    人劉邱香妹等人在場，法官當場審驗相對人之心神狀況，相
    對人坐在椅子上，身材嬌小，對於法官之叫喚無反應。又經
    鑑定人林玉財醫師初步表示略以：相對人為先天性蒙古症，
    無法講話、表達、走路，是極重度智能障礙，已不能為意思
    表示或受意思表示，無法再進行其他檢測等語，此有本院99
    年11月17日於為恭醫院所製作之勘驗筆錄附卷可稽。
三、嗣經上開醫師函覆精神鑑定報告書載明略以：相對人自幼各
    種發展嚴重遲緩，約四歲才會坐，現走路仍須他人牽著，且
    走不遠；目前無法說話，從未唸書，不會任何工作，日常生
    活及個人衛生均需他人協助，無法表達需求，亦無法依指示
    做動作，偶有吸允動作，因而發出聲音，雙眼距離較寬，鼻
    樑扁平，經診斷為極重度智能不足、蒙古症；綜上述，相對
    人整體狀況已達重度智能不足，需整日有人照顧其日常生活
    ，故目前其對一般事務理解、認知、判斷及自我控制能力極
    度受損，因其意思表示、受意示表示，及辨識意思表示效果
    之能力達完全不能之程度等語，此有為恭醫院99年11月19日
    簡易精神鑑定報告書1 份在卷可參。綜觀上情，足認相對人
    確因精神障礙或其他心智缺陷，至不能為意思表示或受意思
    表示，或不能辨識其意思表示之效果之程度，爰依法宣告相
    對人為受監護宣告之人。
四、茲審酌相對人未結婚無配偶，父親劉益順已亡故，母親劉邱
    香妹已屆83歲高齡，無法負荷監護人乙職，核聲請人劉世宏
    為相對人之兄長，乃相對人最近之親屬，於聲請狀上表示願
    意負起將來照顧相對人之責任，而相對人之其餘兄弟姊妹劉
    世沐、劉世勳、劉世錦、劉世文、劉貴聰、劉貴梅、劉世章
    、劉世彬等人亦出具同意書表示贊同由聲請人劉世宏擔任相
    對人之監護人，目前相對人之醫療照顧亦無疏忽不當之處，
    此有戶籍謄本、親屬系統表可資證明。另審酌劉邱香妹為受
    監護宣告人之母親，同意擔任會同開具財產清冊之人，爰依
    上揭規定，指定劉邱香妹為會同開具財產清冊之人。
五、末按，監護人於執行有關受監護人之生活、護養療治及財產
    之職務時，應尊重受監護人之意思，並考量其身心狀況與生
    活狀況；監護開始時，監護人對於受監護人之財產，應依規
    定會同本院選定開具財產清冊之人，於2 月內開具財產清冊
    ，並陳報法院；於前條之財產清冊開具完成並陳報法院前，
    監護人對於受監護人之財產僅得為管理上必要之行為；監護
    人對於受監護人之財產，非為受監護人之利益，不得使用、
    代為或同意處分；監護人代理受監護人購置或處分不動產，
    或就其居住之建築物或基地出租、供他人使用或終止租賃，
    非經法院許可，不生效力；新修正民法第1112條、第1113條
    准用第1099條、第1099-1、第1101條第1 項及第2 項之規定
    甚明，請參照辦理。
六、依民事訴訟法第608條第1項，裁定如主文。
中    華    民    國    99    年    12    月    17    日
             家事法庭     法  官  李麗萍
以上為正本係照原本作成。
如不服本裁定關於選定監護人及指定會同開距財產清冊之人等部
分，應於送達後10日內向本院提出抗告狀，並應繳納抗告費新臺
幣1000元；其餘關於宣告監護部分，不得抗告。
中    華    民    國    99    年    12    月    17    日
                          書記官  曾建和

司法院資訊處製作；財團法人民間司法改革基金會備份。
